臺灣基隆地方法院基隆簡易庭小額民事判決
111年度基小字第1033號
原      告  臺灣產物保險股份有限公司

法定代理人  李泰宏  
訴訟代理人  楊承堯  
被      告  陳忠毅  

上列當事人間請求侵權行為損害賠償事件，本院於民國111年6月
9日言詞辯論終結，判決如下：
    主  文
被告應給付原告新臺幣肆萬零柒佰參拾伍元，及自民國一百一十
一年四月十二日起至清償日止，按年息百分之五計算之利息。
原告其餘之訴駁回。
訴訟費用新臺幣壹仟元，其中新臺幣伍佰玖拾玖元由被告負擔，
餘由原告負擔。
本判決第一項得假執行。
    事實及理由要領
一、被告經合法通知，未於言詞辯論期日到場，核無民事訴訟法
    第386條各款所列情形，爰依同法第436條之23、第436條第2
    項、第385條第1項前段之規定，准原告聲請，由其一造辯論
    而為判決。
二、原告起訴主張：被告於民國109年4月3日22時7分許，駕駛車
    號0000-00自用小客車，行經基隆市仁愛區獅球路37巷口前
    ，因倒車時未注意其他車輛，不慎碰撞原告所承保，訴外人
    林豐年所有並駕駛，斯時沿獅球路往基隆市○○○○○○○○○○○○○○
    路00巷○○○路段○○○○○○巷○○○號0000-00號自用小客車(下稱系
    爭車輛)，致系爭車輛左前車身受損(下稱系爭事故)，經送
    廠修復後，共支出修復費用新臺幣(下同)67,964元(包含工
    資22,500元、烤漆15,210元、零件30,254元)，原告已悉數
    賠付被保險人。又上開損害乃肇因於被告之不法過失侵權行
    為所致，被告自應依法負損害賠償之責。爰依保險法第53條
    、民法第184條、第191條之2之規定提起本件訴訟等語，並
    聲明：被告應給付原告67,964元，及自起訴狀繕本送達翌日
    起至清償日止，按年息5%計算之利息。
三、被告經合法通知，未於言詞辯論期日到庭，亦未提出書狀為
    任何陳述或答辯。
四、經查，原告主張之上開事實，業據提出與其所述相符之行車
    執照、駕駛執照、基隆市警察局道路交通事故當事人登記聯
    單、初步分析研判表、車損照片、英屬維京群島商太古國際
    汽車股份有限公司臺灣分公司內湖服務中心服務維修費清單
    及統一發票等件影本為證，並有基隆市警察局以111年3月22
    日基警交字第1110035244號函附基隆市警察局第一分局道路
    交通事故現場圖、談話紀錄表、當事人酒精測定紀錄表、初
    步分析研判表及現場照片等附卷可稽；而被告經合法通知，
    既未到場答辯，復未提出書狀作何聲明或陳述，自堪信原告
    上開主張為真實。
五、按汽車倒車時，應顯示倒車燈光或手勢後，謹慎緩慢後倒，
    並應注意其他車輛及行人，道路交通安全規則第110條第2款
    定有明文。次按因故意或過失，不法侵害他人之權利者，負
    損害賠償責任；汽車、機車或其他非依軌道行駛之動力車輛
    ，在使用中加損害於他人者，駕駛人應賠償因此所生之損害
    ，但於防止損害之發生，已盡相當之注意者，不在此限；又
    被保險人因保險人應負保險責任之損失發生，而對於第三人
    有損失賠償請求權者，保險人得於給付賠償金額後，代位行
    使被保險人對於第三人之請求權；但其所請求之數額，以不
    逾賠償金額為限，民法第184條第1項前段、第191條之2、保
    險法第53條第1項亦均有明定。本件被告於上揭時、地駕駛
    汽車，本應注意上開規定，而系爭事故發生時，天候雨、夜
    間有照明、柏油路面濕潤、路面無缺陷、無障礙物、視距良
    好等節，有現場照片可稽，足見被告於系爭事故發生時亦無
    不能注意之情事，竟疏未注意，倒車時未注意其他車輛，致
    碰撞該車右後方之系爭車輛，系爭車輛左前車身因而受損，
    堪認被告就系爭事故之發生確有過失，而被告復未舉證證明
    其對於防止損害之發生，已盡相當之注意，且被告之過失行
    為與系爭車輛所受損害間有相當因果關係，應對系爭車輛所
    受損害負侵權行為損害賠償責任，又原告既已依保險契約給
    付系爭車輛之修復費用，自得依上開法律規定代位行使對被
    告之損害賠償請求權，請求被告賠償上開修復系爭車輛之費
    用。
六、復按損害賠償祇應填補被害人實際損害，保險人代位被害人
    請求損害賠償時，依保險法第53條第1項規定，如其損害額
    超過或等於保險人已給付之賠償金額，固得就其賠償之範圍
    ，代位請求賠償，如其損害額小於保險人已給付之賠償金額
    ，則保險人所得代位請求者，即祇以該損害額為限（最高法
    院65年台上字第2908號判例意旨、83年度台上字第806號判
    決意旨參照) 。再按損害賠償，除法律另有規定或契約另有
    訂定外，應以填補債權人所受損害及所失利益為限；基於同
    一原因事實受有損害並受有利益者，其請求之賠償金額，應
    扣除所受之利益，民法第216條第1項、第216條之1分別定有
    明文。而所謂所受損害，即現存財產因損害事實之發生而被
    減少(最高法院48年台上字第1934號判例要旨參照)。本件被
    告就系爭事故之發生為有過失乙節，業如前述，揆諸前揭規
    定，其自應就系爭車輛因此所生之損害，負賠償責任。經查
    ，原告主張系爭車輛受有損害，經送修後所支出修復費用合
    計67,964元之事實，業據其提出前揭估價單、統一發票等件
    影本為證，固堪信為真實。然查，原告既自承系爭車輛因系
    爭事故受損之損害，應以上開修復費用扣除零件折舊之金額
    計算(見本院111年6月9日言詞辯論筆錄)，則其請求被告賠
    償之損害，自應扣除以新零件更換受損舊零件之折舊額。又
    按營利事業所得稅查核準則第95條第8項規定，固定資產提
    列折舊採用定率遞減法者，以一年為計算單位，其使用期間
    未滿一年者，按實際使用之月數相當於全年之比例計算之，
    不滿一月者，以一月計之方法計算。而依行政院所發布之固
    定資產耐用年數表及固定資產折舊率表，自小客貨車之耐用
    年數為5年，依定率遞減法每年應折舊369/1000。查系爭車
    輛為99年7月出廠，有該車行車執照影本在卷可稽，則該車
    迄至109年4月3日因系爭事故受損時止，使用期間已逾5年，
    故原告所得請求之修理零件材料費用30,254元僅得以殘價計
    算即3,025元【計算式：30,254元×1/10＝3,025元，元以下四
    捨五入】，加上不應折舊之工資22,500元、烤漆15,210元，
    系爭車輛因系爭事故受損之金額合計為40,735元【計算式：
    3,025元＋22,500元＋15,210元＝40,735元】。
七、末按給付有確定期限者，債務人自期限屆滿時起，負遲延責
    任；給付無確定期限者，債務人於債權人得請求給付時，經
    其催告而未為給付，自受催告時起，負遲延責任。其經債權
    人起訴而送達訴狀，或依督促程序送達支付命令，或為其他
    相類之行為者，與催告有同一之效力，民法第229條第1項、
    第2項分別定有明文。又遲延之債務，以支付金錢為標的者
    ，債權人得請求依法定利率計算之遲延利息。但約定利率較
    高者，仍從其約定利率；應付利息之債務，其利率未經約定
    ，亦無法律可據者，週年利率為5%，民法第233條第1項、第
    203條亦有明文。本件原告請求被告給付損害賠償額之債權
    ，並無確定期限，應自被告受催告時起，始負遲延責任。從
    而，原告依侵權行為損害賠償之法律關係，請求被告給付40
    ,735元，及自起訴狀繕本送達被告之翌日即111年4月12日起
    至清償日止，按年息5%計算之利息，自屬有據，應予准許，
    其逾此範圍之請，則無理由，應予駁回。
八、本件訴訟費用1,000元(即第一審裁判費)，由兩造依勝敗比
    例負擔。
九、本判決原告勝訴部分，係適用小額訴訟程序所為被告敗訴之
    判決，依民事訴訟法第436條之20規定，應依職權宣告假執
    行。
中　　華　　民　　國　　111 　年　　6 　　月　　23　　日
                  基隆簡易庭法　官　姚貴美
以上正本係照原本作成。
對於本件判決如有不服，應於收受送達後20日內向本院提出上訴
書狀，上訴於本院合議庭，並按他造當事人之人數附具繕本。
當事人之上訴，非以判決違背法令為理由不得為之，上訴狀應記
載上訴理由，表明下列各款事項：
㈠原判決所違背之法令及其具體內容。
㈡依訴訟資料可認為原判決有違背法令之具體事實。
  如委任律師提起上訴者，應一併繳納上訴審裁判費。
中　　華　　民　　國　　111 　年　　6 　　月　　23　　日
                            書記官　陳彥端